【裁判字號】    98,台上,7529
【裁判日期】    981216
【裁判案由】    偽造文書
【裁判全文】
最高法院刑事判決            九十八年度台上字第七五二九號
上  訴  人  甲○○
上列上訴人因偽造文書案件，不服台灣高等法院高雄分院中華民
國九十六年十一月二十一日第二審判決（九十六年度上訴字第二
二六０號，起訴案號：台灣高雄地方法院檢察署九十五年度偵字
第二六三九七號），提起上訴，本院判決如下：
    主  文
上訴駁回。
    理  由
一、偽造私文書部分：
按刑事訴訟法第三百七十七條規定，上訴於第三審法院，非以判
決違背法令為理由，不得為之。是提起第三審上訴，應以原判決
違背法令為理由，係屬法定要件。如果上訴理由書狀並未依據卷
內訴訟資料，具體指摘原判決不適用何種法則或如何適用不當，
或所指摘原判決違法情事，顯與法律規定得為第三審上訴理由之
違法情形，不相適合時，均應認其上訴為違背法律上之程式，予
以駁回。本件上訴人甲○○上訴意旨略稱：上訴人之犯罪地，即
冒名辦理信用卡之銀行皆在屏東縣，戶籍亦在屏東縣，卻由台灣
高雄地方法院審判，違背管轄規定。第二審法院並非法律審，原
審法院適用法律審之規定，不行言詞辯論即駁回上訴人在第二審
之上訴，有違保護人民訴訟權之規定。上訴人上訴第二審法院之
目的不外乎能爭取輕判，且上訴人合乎自首得減輕其刑規定，但
第一審判決並未宣示及顯示具體減刑內容。上訴人於第二審上訴
理由已敘及，發卡銀行明知上訴人乃係偽冒並非申辦本人，卻不
制止或檢舉，反而幫助上訴人犯法得逞，其違背職務已達違法程
度等語。
惟查不服地方法院之第一審判決而上訴者，應向管轄第二審之高
等法院為之。上訴書狀應敘述具體理由，第二審法院認為上訴書
狀未敘述理由者，應以判決駁回之。刑事訴訟法第三百六十一條
第一項、第二項、第三百六十七條前段分別定有明文。所謂不服
第一審判決之具體理由，必係依據卷內既有訴訟資料或提出新事
證，指摘或表明第一審判決有何採證認事用法或量刑等足以影響
判決本旨之不當或違法，而構成應予撤銷之具體事由，始克當之
；倘僅泛言原判決認定事實錯誤、違背法令或量刑失入，而未依
上揭意旨指出具體事由，或形式上雖已指出具體事由，該事由縱
使屬實，亦不足以認為原判決有何不當或違法者，皆難謂係具體
理由，俾與第二審上訴制度旨在請求第二審法院撤銷、變更第一
審不當或違法之判決，以實現個案救濟之立法目的相契合。本件
原判決以上訴人提起第二審上訴，其上訴書狀雖稱：各發卡銀行
於核卡作業程序有嚴重之過失，上訴人冒用其兄張慶餘之名申辦
信用卡、現金卡時，於申請書上所留地址、聯絡電話，均為張慶
餘所有，銀行如有照會、查核，即可遏止上訴人犯罪；又信用卡
、現金之密碼，均係由銀行行員以電話告知上訴人，信用卡、現
金卡核實後，銀行通知上訴人領取，上訴人出示自己之身分證即
可領取。其他理由則到庭詳述等語。惟從其上訴理由之形式觀之
，縱令為真，亦不足以認為第一審判決有何不當或違法，難謂係
具體理由，亦即上訴人在第二審之上訴並未具體敘述第一審判決
有何違背法令之處，其上訴即不合法律上之程式。且對此上訴理
由書狀未敘述具體理由之欠缺，第二審法院審判長並無依刑事訴
訟法第三百六十七條但書規定，應定期先命補正之適用，因認其
上訴不合法律上之程式，而不經言詞辯論，逕依刑事訴訟法第三
百六十七條前段、第三百七十二條，以判決駁回上訴人在第二審
之上訴，已詳敘憑以論斷之理由。從形式上觀察，並無所謂違背
法令之情形。按諸第二審法院以上訴不合法律上之程式，依刑事
訴訟法第三百六十七條但書規定駁回上訴之判決，得不經言詞辯
論為之，此觀同法第三百七十二條之規定自明。原判決認上訴人
在第二審之上訴不合法律上之程式，而不經言詞辯論，駁回上訴
人在第二審之上訴，於法自屬有據。又依第一審判決所記載之事
實，上訴人犯罪行為地遍及高雄、屏東等地，台灣高雄地方法院
對本案自有管轄權。且第一審判決亦已說明，上訴人合乎自首之
要件，而依法減輕其刑。上訴人提起第二審上訴時，並未就此指
摘第一審判決有何不當，於法律審之本院始執此漫指原判決未予
調查審酌，有所不當，難認係依據卷內資料執為指摘之適法上訴
第三審之理由。此部分上訴為違背法律上之程式，應予駁回。
二、詐欺部分：
按刑事訴訟法第三百七十六條所列各罪之案件，經第二審判決者
，不得上訴於第三審法院，法有明文。本件上訴人牽連犯詐欺罪
部分，原判決認係成立刑法第三百三十九條第一項、第二項、第
三百三十九條之二第一項之罪，核屬刑事訴訟法第三百七十六條
第一款、第四款之案件。依上開說明，既經第二審判決，自不得
上訴於第三審法院。縱此部分與前述上訴人偽造私文書罪部分有
牽連關係，為裁判上一罪，但其偽造私文書罪部分之上訴為不合
法，本院應從程序上予以駁回，而無從為實體上判決，對於此輕
罪之部分，亦無從適用審判不可分原則，為實體上審判。上訴人
竟復一併提起上訴，顯為法所不許，應予駁回。
據上論結，應依刑事訴訟法第三百九十五條前段，判決如主文。
中    華    民    國  九十八  年   十二   月   十六   日
                      最高法院刑事第一庭
                          審判長法官  董  明  霈
                                法官  林  茂  雄
                                法官  張  祺  祥
                                法官  陳  祐  治
                                法官  林  瑞  斌
      本件正本證明與原本無異
                                      書  記  官
中    華    民    國  九十八  年   十二   月   十八   日
                                                      m

司法院資訊處製作；財團法人民間司法改革基金會備份。
